【裁判字號】    99,台上,5381
【裁判日期】    990826
【裁判案由】    強盜
【裁判全文】
最高法院刑事判決            九十九年度台上字第五三八一號
上  訴  人  甲○○
選任辯護人  吳宏山律師
上列上訴人因強盜案件，不服台灣高等法院中華民國九十七年十
一月十二日第二審判決（九十七年度上訴字第四二０三號，起訴
案號：台灣板橋地方法院檢察署九十六年度少連偵字第二０、二
一號），提起上訴，本院判決如下：
    主  文
原判決撤銷，發回台灣高等法院。
    理  由
本件原判決維持第一審論處上訴人甲○○意圖為自己不法之所有
，結夥三人以上，攜帶兇器，以強暴至使不能抗拒，而使他人交
付其物罪刑之判決，駁回其在第二審之上訴，固非無見。
惟按：(一)有罪判決書之事實記載，為適用法令之準據，法院應將
依職權認定之犯罪事實，翔實記載，然後於理由內逐一說明其憑
以認定之證據，並使事實認定與理由說明，互相適合，方為合法
。兒童及少年福利法第七十條第一項前段關於成年人利用兒童及
少年犯罪或與之共同實施犯罪，應加重其刑之規定，其立法目的
，旨在保護少年及兒童。成年人利用兒童或少年犯罪或與之共同
實施犯罪，而有上開加重其刑規定之適用者，固不以其明知所利
用或共同實施犯罪之人為兒童或少年為必要，但仍須證明該成年
人有利用兒童及少年犯罪或與之共同實施犯罪之不確定故意，亦
即該成年人須預見所利用或共同實施犯罪者係兒童及少年，且對
於利用或與兒童及少年共同實施犯罪，並不違背其本意者，始足
當之。原判決認定上訴人係成年人，其與林呈隆、周倩如（均經
第一審判處罪刑確定）利用行為時未滿十四歲無責任能力之少年
黃○○犯罪，及與少年林○○、葉○○、陳○陞、陳○延共同犯
如其事實欄所載之加重強盜罪，應依兒童及少年福利法第七十條
第一項前段規定加重其刑。但上訴人於原審審理時陳稱不知前述
少年之實際年齡（見原審卷第七二頁反面），原判決對於上訴人
是否明知黃○○未滿十四歲，以及林○○、葉○○、陳○陞、陳
○延為未滿十八歲之少年？抑或對之具有不確定故意？俱未說明
所憑之依據及認定之理由，有判決不備理由之違法。(二)判決不載
理由者當然為違背法令，所謂判決不載理由，係指依法應記載於
判決理由內之事項不予記載，或記載不完備者而言，此為刑事訴
訟法第三百七十九條第十四款上段之當然解釋，而有罪之判決書
，對於被告有利之證據不採納者，應說明其理由，復為刑事訴訟
法第三百十條第二款所明定，故有罪判決書對於被告有利之證據
，如不加以採納，必須說明其不予採納之理由，否則即難謂非判
決不備理由之違法。查上訴人一再否認有參與強盜之犯行，辯稱
伊只是照林呈隆的話做，在堤防上走來走去，不知林呈隆去堤防
外做什麼，也看不到被害人被打的情形等語；而證人即正犯林呈
隆於偵查中陳稱：「（甲○○知道你們的行為？）他不知道。」
、「（叫甲○○在堤防做什麼？）他說他不想惹麻煩，說他不要
接近。」（見偵查卷第一二一頁）；於第一審少年法庭訊問時，
證稱「（甲○○在堤防時有無跟你們在一起？）他在堤防上面，
他說他不想惹事。」、「（是否有叫甲○○在堤防上把風？或看
有無人進入堤防？）沒有。」、「（既然他不想惹事，為何他又
會叫被害人拿證件去抵本票？）因為他去堤防上等煩了，說要走
了，我說等一下，他就跟被害人講話。」（見少調卷(二)第四五、
四六頁）；於原審審理時，證稱：「（出發前，你有無與甲○○
說見到乙○○後要做什麼事？）沒有說，只是找他一起出去。」
、「（你有無與甲○○說要打乙○○或搶他東西？）沒有。」、
「（甲○○為何在堤防上？）他一開始說不想惹麻煩所以我叫他
離遠一點，不要跟我們一起去公園。」、「（堤防離公園多遠？
）三、四百公尺」、「（乙○○被打時，甲○○人在哪裡？）在
堤防上。」、「（乙○○拿出錢及機車證件，甲○○人在哪裡？
）在堤防上。」等語（見原審卷第六五頁反面），倘若屬實，似
屬對上訴人有利之證據。原判決對於林呈隆上開證言，未予採納
，復未說明不予採信之理由，亦嫌理由不備。上訴意旨，指摘原
判決不當，非無理由，應認有撤銷發回更審之原因。
據上論結，應依刑事訴訟法第三百九十七條、第四百零一條，判
決如主文。
中    華    民    國  九十九  年    八    月  二十六  日
                      最高法院刑事第十一庭
                          審判長法官  石  木  欽
                                法官  洪  佳  濱
                                法官  韓  金  秀
                                法官  段  景  榕
                                法官  周  煙  平
本件正本證明與原本無異
                                      書  記  官
中    華    民    國  九十九  年    八    月   三十   日
                                                      K

司法院資訊處製作；財團法人民間司法改革基金會備份。
